【裁判字號】    97,上易,1200
【裁判日期】    970702
【裁判案由】    毒品危害防制條例
【裁判全文】
臺灣高等法院刑事判決                97年度上易字第1200號
上  訴  人
即  被  告  甲○○
上列上訴人因違反毒品危害防制條例案件，不服臺灣宜蘭地方法
院96年度易字第382 號，中華民國97年4月1日第一審判決（起訴
案號：臺灣宜蘭地方法院檢察署96年度毒偵字第803 號），提起
上訴，本院判決如下：
    主  文
上訴駁回。
    事實及理由
一、本件原審判決認被告甲○○犯毒品危害防制條例第10條第2
    項之施用第二級毒品罪，同時審酌被告平日之素行、智識程
    度、犯罪動機、目的、手段；前因施用毒品犯行，經執行強
    制戒治完畢，仍不知悔改，情節非輕，犯後未見悔意等一切
    情狀，量處有期徒刑8 月。認事用法及量刑均無不當，茲引
    用第一審判決書所記載之事實、證據及理由，詳如附件原審
    判決書所載。
二、被告上訴意旨以：被告於原審審理時經法官明確告知「本案
    件認罪可以從輕量刑易科罰金，要是不承認犯行將來依法論
    科時，絕對加重其刑，判處不能易科罰金之有期徒刑」，以
    被告之智識程度，當時即可審酌情狀，選擇對被告最有利情
    狀，為認罪協商，無需落得犯後猶飾詞狡辯否認犯行，無端
    耗費國家司法資源，未見悔意等一切情狀，遭判處有期徒刑
    8 月，足見被告於原審所供非虛。又被告前因施用毒品案件
    ，經送觀察、勒戒、強制戒治，於民國94年1 月10日強制戒
    治執行完畢釋放後，即為檢警以施用毒品案件列管，不定時
    、不定期採集尿液檢驗，從無呈現安非他命陽性反應，有宜
    蘭縣警察局羅東分局偵查隊資料可證。再被告與林王興僅是
    認識，並非熟絡，被告於96年7月5日後向林王興收取安裝冷
    氣費用未果，雙方發生口角不悅，被告向林王興詢問「尿液
    何以呈現陽性反應」，林王興確實如被告於偵查所言為真，
    當時亦有第三者在場足證，原審仍認被告有施用甲基安非他
    命，顯有不當。
三、被告於96年7月5日晚間10時50分許經警採集尿液，送請慈濟
    大學濫用藥物檢驗中心鑑驗結果，呈安非他命、甲基安非他
    命陽性反應，足見被告於採尿前96小時內某時，確有施用第
    二級毒品甲基安非他命之事實，業據原判決詳載理由依據，
    且被告於本院審理時亦坦承有施用甲基安非他命，被告上訴
    ，否認有施用毒品，並指摘原判決不當，委無足採。再被告
    前因施用毒品案件，經送觀察、勒戒、強制戒治後，於94年
    1 月10日執行強制戒治完畢釋放，並經檢察官為不起訴處分
    確定，被告再為本件施用毒品犯行，顯見被告不知悔改，原
    審量處有期徒刑8 月，自無過重。足見被告上訴，為無理由
    ，應予駁回。
四、按人體施用甲基安非他命後，其主要代謝物中，未改變型態
    之甲基安非他命占施用劑量達百分之43，安非他命則約為百
    分之5 ；人體若施用安非他命後，主要代謝物中則有未改變
    型態之安非他命，但無甲基安非他命（法務部調查局93年5
    月4日調科壹字第09362413980號函參照）。則人體若施用安
    非他命，其尿液代謝物不可能出現甲基安非他命，惟人體若
    施用甲基安非他命，尿液代謝物除主要有甲基安非他命外，
    亦可能有少量之安非他命。本件被告尿液除呈現較少量之安
    非他命陽性反應（濃度975ng/ml）外，主要係呈現甲基安非
    他命之陽性反應（濃度11300ng/ml），依上開函示，被告自
    不可能施用安非他命，並係施用甲基安非他命。公訴人及原
    審認被告係施用安非他命，尚有誤會，應予更正。惟此並不
    影響被告施用第二級毒品犯行，本院自不予撤銷原判決，附
    此敘明。
據上論斷，應依刑事訴訟法第368條、第373條，判決如主文。
本案經檢察官林炳雄到庭執行職務。
中    華    民    國    97    年    7     月     2    日
            刑事第四庭    審判長法  官  沈宜生
                                法  官  周煙平
                                法  官  陳國文
以上正本證明與原本無異。
不得上訴。
                                書記官  楊麗娟
中    華    民    國    97    年    7     月     2    日
附件：
臺灣宜蘭地方法院刑事判決               96年度易字第382號
公  訴  人  臺灣宜蘭地方法院檢察署檢察官
被      告  甲○○  男  44歲（民國○○年○○月○○日生）
                    身分證統一編號：Ｚ000000000號
                    住宜蘭縣冬山鄉○○路○段655號
上列被告因毒品危害防制條例案件，經檢察官提起公訴（96年度
毒偵字第803號），本院判決如下：
    主  文
甲○○施用第二級毒品，處有期徒刑捌月。
    事  實
一、甲○○前因施用毒品案件，經送觀察、勒戒、強制戒治後，
    甫於民國94年1月10日執行強制戒治完畢釋放，並經臺灣宜
    蘭地方法院檢察署檢察官於94年1月14日以94年度戒毒偵字
    第5號為不起訴處分確定。詎甲○○猶不知悔改，明知安非
    他命為毒品危害防制條例第2條第2項第2款所規定之第二級
    毒品，不得擅自施用，竟仍於前開強制戒治執行完畢釋放後
    五年內，基於施用第二級毒品安非他命之犯意，於96年7月5
    日晚間10時52分許往前回溯96小時內之某時，在不詳處所，
    施用第二級毒品安非他命一次。嗣經警方於96年7月5日晚間
    10時52分許，採集其尿液送驗後，呈現安非他命、甲基安非
    他命陽性反應，始為警查悉上情。
二、案經宜蘭縣警察局蘇澳分局報請臺灣宜蘭地方法院檢察署檢
    察官偵查起訴。
    理  由
一、按被告以外之人於審判外之言詞或書面陳述，除法律有規定
    者外，不得作為證據。又被告以外之人於審判外之陳述，雖
    不符前四條之規定，而經當事人於審判程序同意作為證據，
    法院審酌該言詞陳述或書面陳述作成時之情況，認為適當者
    ，亦得為證據。當事人、代理人或辯護人於法院調查證據時
    ，知有第159條第1項不得為證據之情形，而未於言詞辯論終
    結前聲明異議者，視為有前項之同意，刑事訴訟法第159條
    第1項、第159條之5分別定有明文。本件被告、檢察官於本
    院審理時對於下列所述之證據資料，均不爭執其證據能力，
    本院審酌該等證據資料作成時之狀況，並無不宜作為證據情
    事，依刑事訴訟法第159條之5第2項規定，自均得作為證據
    。
二、訊據被告甲○○矢口否認有何施用第二級毒品安非他命之犯
    行，辯稱「我並未施用安非他命。我於96年7月5日下午3時
    許，到宜蘭縣五結鄉○○路105號找林王興收錢時，我看到
    桌上有一瓶四四方方、容量約600CC、七分滿之寶特瓶礦泉
    水，當天很熱，我口渴就把那個寶特瓶的水全部喝光，那個
    水與一般的水相同，並無任何異味。後來林王興說晚一點再
    來向他收錢，我就先離開。當天晚上我再到林王興住處，遇
    見警察搜索，警察帶我進林王興的房子，之後並採取我的尿
    液送驗，我知道驗尿的結果呈現安非他命陽性反應後，我就
    問林王興『我從戒治出來後就沒有碰毒品，怎麼會有安非他
    命的陽性反應』，林王興就說『那天房子裡面的那瓶水是不
    是你喝的』，我說『是的』，林王興說『那瓶水，是人家使
    用安非他命的過濾水，你怎麼把它喝掉。』，所以我是因為
    誤喝了那瓶安非他命過濾水，尿液檢驗結果才會呈現安非他
    命的陽性反應，我沒有故意施用安非他命之犯行。」云云，
    然查：
（一）按人體施用第二級毒品安非他命後，一般而言，於其尿液
      中可驗出安非安非他命代謝物—安非他命、甲基安非他命
      —之時限約為96小時。本件情形，警方於96年7月5日晚間
      10時52分許所採集之被告尿液，係被告親自排放採集，並
      簽名封緘之事實，業據被告於警詢及本院審理時供述明確
      。其次，被告於96年7月5日晚間10時50分許所採之尿液，
      經送慈濟大學濫用藥物檢驗中心以EIA酵素免疫分析法初
      步檢驗結果，其尿液呈現安非他命類毒物之陽性反應，經
      以GC／MS氣相層析質譜儀分析法確認檢驗結果，其尿液呈
      現安非他命（濃度975ng／ml）、甲基安非他命（濃度113
      00ng／ml）陽性反應之事實，有宜蘭縣警察局蘇澳分局尿
      液檢體編號姓名對照表、慈濟大學濫用藥物檢驗中心檢驗
      總表各一件在卷可稽，足見被告於採尿前96小時內之某時
      ，有於不詳處所施用第二級毒品安非他命一次之行為。
（二）至於被告雖以前揭情詞置辯，然證人林王興於本院接受詰
      問時已明確證稱「我施用安非他命已經七、八年，施用安
      非他命時會使用礦泉水當過濾水，是把礦泉水放在自製吸
      食器的綠色塑膠瓶子內，使用過後的過濾水我會把它倒掉
      ，並把吸食器洗一洗，我不曾喝使用過的過濾水。曾有其
      他朋友在我家施用安非他命，他們也會使用過濾水，使用
      過後的過濾水他們一樣會把它倒掉，並把吸食器洗一洗。
      我或我的朋友不會把使用過的安非他命過濾水收集起來，
      裝在寶特瓶內。只有我平日喝的礦泉水才是放在寶特瓶內
      。我與甲○○是朋友關係，並無仇怨糾紛。96年7月5日下
      午甲○○進到我家收錢時，我沒有看到甲○○喝我的安非
      他命吸食器之綠色塑膠瓶子內的過濾水。我不知道甲○○
      為何說他是喝了我家裡裝有使用過之安非他命過濾水之寶
      特瓶內的水，而導致驗尿有安非他命之反應。96年7月5日
      警察到我家搜索後，甲○○沒有找我問他的尿液為何有安
      非他命之反應。甲○○被起訴後，也沒有找我問他的尿液
      為何會呈現安非他命陽性反應。我沒有對甲○○說過『是
      因為你喝了我家裡面一瓶人家使用過的安非他命過濾水，
      才會有安非他命之反應。』的話。96年7月5日警察搜索之
      前，在我家裡並沒有裝有安非他命過濾水之寶特瓶。」等
      語甚明，足徵被告所辯「係誤喝安非他命過濾水」云云，
      顯屬虛構之詞，不足採信。
（三）再者，被告前因施用毒品案件，經送觀察、勒戒、強制戒
      治後，甫於94年1月10日執行強制戒治完畢釋放，並經臺
      灣宜蘭地方法院檢察署檢察官於94年1月14日以94年度戒
      毒偵字第5號為不起訴處分確定等情，亦有全國施用毒品
      案件紀錄表、臺灣高等法院被告前案紀錄表各一件附卷可
      佐。
（四）綜上所述，被告於強制戒治執行完畢釋放後，五年內再犯
      本案施用第二級毒品罪之事證已臻明確，其犯行堪予認定
      ，應依法論科。
三、查安非他命為毒品危害防制條例第2條第2項第2款所規定之
    第二級毒品，不得擅自施用，故核被告施用安非他命之行為
    ，係犯毒品危害防制條例第10條第2項之施用第二級毒品罪
    。其施用行為前持有第二級毒品安非他命之低度行為，為其
    施用之高度行為所吸收，不另論罪。爰審酌被告之素行、智
    識程度；犯罪之動機、目的、手段；前已因施用毒品之犯行
    ，經執行強制戒治完畢，仍不知悔改，復繼續沾染毒品惡習
    ，其施用毒品行為對於自身及社會所造成之危害程度非輕；
    施用第二級毒品之犯罪態樣；犯後猶飾詞狡辯否認犯行，無
    端耗費國家司法資源甚多，未見悔意等一切情狀，暨檢察官
    、被告對於科刑範圍所表示之意見後，酌情量處如主文所示
    之刑，以示警懲。
據上論斷，應依刑事訴訟法第284條之1、第299條第1項前段，毒
品危害防制條例第10條第2項，判決如主文。
本案經檢察官吳廣莉到庭執行職務。
中    華    民    國    97    年    4     月    1     日
                  刑事第三庭法  官  劉家祥
以上正本證明與原本無異。
如不服本判決應於收受本判決後10日內向本院提出上訴書狀，並
應敘述具體理由。若未敘述理由者，應於上訴期間屆滿後20日內
向本院補提理由書狀(均須按他造當事人之人數附繕本)。
                            書記官  劉謹翊
中    華    民    國    97    年    4     月    2     日
附錄本案論罪科刑法條全文：
毒品危害防制條例第10條第2項
施用第二級毒品者，處 3 年以下有期徒刑。


司法院資訊處製作；財團法人民間司法改革基金會備份。
